【裁判字號】    91,易,3202
【裁判日期】    920122
【裁判案由】    妨害婚姻
【裁判全文】
臺灣高雄地方法院刑事判決                        九十一年度易字第三二二號
    公  訴  人  臺灣高雄地方法院檢察署檢察官
    被      告  乙○○  女  四.
    選任辯護人  薛西全律師
    選任辯護人  利美利律師
右列被告因妨害婚姻及家庭案件，經檢察官提起公訴（九十一年度偵字第一七一五七
號），本院判決如左：
    主  文
本件公訴不受理。
    理  由
一、公訴意旨係以：乙○○明知許文貴（於九十年七月四日死亡）係甲○○○之夫，
    為有配偶之人，竟基於概括之犯意，自民國七十九年間起至九十年七月間止，連
    續在乙○○高雄市○○區○○街一巷九號三樓住處，與許文貴相姦數次。嗣至九
    十年七月四日，告訴人甲○○○發現許文貴死於乙○○住處，且檢警於海軍總醫
    院偵訊調查時，質問乙○○，進而查知上情，因認被告涉有刑法第二百三十九條
    後段相姦罪嫌云云。
二、按告訴或請求乃論之罪，未經告訴、請求或其告訴、請求經撤回或已逾告訴期間
    者，應諭知不受理之判決，刑事訴訟法第三百零三條第三款定有明文。又刑法第
    二百四十五條第二項規定，第二百三十九條之罪，配偶縱容或宥恕者，不得告訴
    。」，而所謂「縱容」係指放縱容許配偶與他人通姦或他人與配偶相姦之意，且
    其無論出於明示或默示均無不可；「宥恕」，指原諒寬恕之意。再「刑法第二百
    四十五條第二項之縱容與宥恕，其不得告訴之範圍相同，如有告訴人對於共犯中
    一人宥恕，按照告訴人不可分之原則，對於其他共犯，自亦不得告訴。」，亦有
    司法院字第二二六一號解釋可參。另「刑事訴訟法（舊）第二百九十五條第三款
    所謂未經告訴，乃包括未經合法告訴者在內，配偶對於已經縱容或宥恕之姦罪，
    既不得告訴，檢察官據其告訴而起訴，應依上開法條為不受理判決。」復有司法
    院以院字第二三八三號解釋在案。
三、本件被告固不否認與許文貴自七十九年間起至八十四年間止有相姦之行為，且自
    八十四年起許文貴居住於高雄市○○區○○街一巷九號三樓伊之住處，惟辯稱告
    訴人許洪金鍊已知悉二人同居之事，並要許文貴去伊住處居住等語。經查，告訴
    人許洪金鍊於警訊、偵查中自承：「（許文貴）平常住乙○○住處，大約七十九
    年離開家，於八十三年女兒出嫁及八十五、八十七年兒子結婚時有返家過。我們
    雙方同意離婚，但還沒有辦理離婚手續」、「（問：你與死者何關係？）是夫妻
    關係。但十餘年前已離開，與他人同居，只有喜事才回來」等語（見臺灣高雄地
    方法院檢察署九十年度相字第一一二六號卷第六頁、第二十頁）；且證人徐美柚
    「許文貴與被告吵架時有來向我們投訴，他說被告要他回家住，但是許文貴告訴
    我他太太要他住在被告家。」、「二年多前，許文貴的太太來告訴我說他先生都
    與被告在一起，都沒有回家。意思是說他先生跟被告在一起睡。我有告訴許文貴
    要回家住，不要讓被告難做人，但是許文貴說他太太要他住在被告家。」（見本
    院九十一年十二月十一日審判筆錄）；此外，亦有被告提出之喜帖可稽，是綜此
    各情，告訴人許洪金鍊於七十九年間，被告乙○○與許文貴相姦後，即已知該相
    姦之事實，而宥恕被告乙○○，並於該次後，即縱容許文貴與被告乙○○通姦，
    並進而同居，否則又何須要許文貴至被告家中居住？故依前揭說明，告訴人之告
    訴權即已喪失，即令嗣後翻悔，亦無由回復，從而其提起本件告訴，核非適法，
    自應為諭知不受理之判決。
四、據上論斷，應依刑事訴訟法第三百零三條第三款，判決如主文。
中      華      民      國      九十二      年      一    月    二十二  日
                                  臺灣高雄地方法院刑事第七庭
                                      法  官  曾吉雄
右為正本證明與原本無異。
如不服本判決，應於送達後十日內，向本院提出上訴狀。
中      華      民      國      九十二      年      一    月    二十二  日
                                      書記官   唐美玲


司法院資訊處製作；財團法人民間司法改革基金會備份。
